【裁判字號】    96,訴,3862
【裁判日期】    970501
【裁判案由】    毒品危害防制條例
【裁判全文】
臺灣板橋地方法院刑事判決              96年度訴字第3862號
公  訴  人  臺灣板橋地方法院檢察署檢察官
被      告  甲○○
                    4樓
                    （現於臺灣臺北監獄臺北分監）
選任辯護人  柴健華律師
被      告  乙○○
選任辯護人  謝崇浯律師
上列被告因違反毒品危害防制條例案件，經檢察官提起公訴（96
年度偵字第20695 號），本院判決如下：
    主  文
甲○○共同明知為禁藥，而轉讓，處有期徒刑壹年陸月；又販賣
第二級毒品，處有期徒刑拾年，安非他命貳包（驗餘總淨重為34
.66 公克）、安非他命壹包（驗餘淨重0.186 公克）、殘渣袋貳
個均沒收銷燬，電子磅秤壹台、分裝袋玖拾伍個、分裝鏟貳支、
安非他命包裝袋壹個、電子磅秤包裝袋壹個、分裝袋包裝袋壹個
均沒收，因犯罪所得之財物新臺幣貳仟元沒收之，如全部或一部
不能沒收時，以其財產抵償之。應執行有期徒刑拾壹年，安非他
命貳包（驗餘總淨重為34 .66 公 克）、安非他命壹包（驗餘淨
重0.186 公克）、殘渣袋貳個均沒收銷燬，電子磅秤壹台、分裝
袋玖拾伍個、分裝鏟貳支、安非他命包裝袋壹個、電子磅秤包裝
袋壹個、分裝袋包裝袋壹個均沒收，因犯罪所得之財物新臺幣貳
仟元沒收之，如全部或一部不能沒收時，以其財產抵償之。
甲○○其餘被訴轉讓第二級毒品部分無罪。
乙○○共同明知為禁藥，而轉讓，處有期徒刑壹年。
    事  實
一、甲○○與乙○○2 人均明知甲基安非他命已經行政院衛生署
    明令公告列為禁藥管理，竟共同基於轉讓甲基安非他命之犯
    意聯絡，於民國96年6 月間某日，由甲○○在台北縣板橋市
    ○○街61號13樓之環球旅店內，交付約0.2 公克之安非他命
    予乙○○，由乙○○分擔實行攜帶上開安非他命至不詳地點
    ，與姓名年籍不詳綽號「阿立」之人交換等價之愷他命1 包
    ，轉讓完成後乙○○將上開換得之愷他命帶回環球旅店交還
    甲○○。
二、甲○○另基於意圖營利之犯意，於96年9 月7 日晚間8 時左
    右，在上開環球旅店107 號房內，以新臺幣（下同）2000元
    之代價，販賣第二級毒品安非他命1 包（驗餘淨重0.186 公
    克）予乙○○。嗣於96年9 月7 日晚間8 時20分許，經警員
    據報在上開環球旅店107 號房內查獲，並在該房間內扣得甲○○所有之安非他命2 包（驗前總毛重為35.98 公克，驗餘
    總淨重為34.66 公克）、電子磅秤1 台、分裝袋95個、殘渣
    袋2 個、分裝鏟2 支、安非他命包裝袋1 個、電子磅秤包裝
    袋1 個、分裝袋包裝袋1 個；嗣另於同年月8 日零時15分許
    ，在臺北縣政府警察局板橋分局拘留所內，自乙○○穿著之
    牛仔褲扣得上開購自甲○○之安非他命1 包。
三、案經臺北縣政府警察局板橋分局報告臺灣板橋地方法院檢察
    署檢察官偵查起訴。
    理  由
壹、關於證據能力之說明：
一、被告甲○○主張公訴人所引共同被告乙○○於偵查中之供
    述、秘密證人A （確實姓名資料見偵查卷第104 頁密封證
    物袋內）偵查中之證述、證人丙○○偵查中之證述，均屬
    審判外之陳述，為傳聞無證據能力；另被告乙○○亦主張共
    同被告甲○○於偵查中所為供述，同屬審判外之陳述，無證
    據能力。
二、按被告以外之人於偵查中向檢察官所為之陳述，除顯有不可
    信之情況者外，得為證據，刑事訴訟法第159 條之1 第2 項
    定有明文，此當為傳聞法則之例外。又詰問權係指訴訟上當
    事人有在審判庭輪流盤問證人，以求發現真實，辨明供述證
    據真偽之權利，其於現行刑事訴訟制度之設計，以刑事訴訟
    法第166 條以下規定之交互詰問為實踐，屬於人證調查證據
    程序之一環；與證據能力係指符合法律所規定之證據適格，
    而得成為證明犯罪事實存在與否之證據資格，性質上並非相
    同。偵查中檢察官為蒐集被告犯罪證據，訊問證人旨在確認
    被告嫌疑之有無及內容，與審判期日透過當事人之攻防，調
    查證人以認定事實之性質及目的，尚屬有別。偵查中訊問證
    人，法無明文必須傳喚被告使之得以在場，刑事訴訟法第24
    8 條第1 項前段雖規定：「如被告在場者，被告得親自詰問
    」，事實上亦難期被告有於偵查中行使詰問權之機會。此項
    未經被告詰問之被告以外之人於偵查中向檢察官所為之陳述
    ，依刑事訴訟法第159 條之1 第2 項之規定，原則上屬於法
    律規定為有證據能力之傳聞證據，於例外顯有不可信之情況
    ，始否定其得為證據。是得為證據之被告以外之人於偵查中
    所為之陳述，因其陳述未經被告詰問，應認屬於未經合法調
    查之證據，並非無證據能力，而禁止證據之使用。此項詰問
    權之欠缺，非不得於審判中由被告行使以補正，而完足為經
    合法調查之證據。查秘密證人A 、證人丙○○於偵查中以證
    人身分所為之證詞業經具結，並於本院審理中提示由被告陳
    述意見，被告及其辯護人復未能釋明秘密證人A 、證人丙○○偵查中之證述有何顯不可信之情事；另被告2 人於檢察官
    偵查中，本於共同被告地位所為不利於全體被告之陳述，並
    非為己脫罪，自具有較為可信之特別情況，且為證明被告犯
    罪事實之存否所必要，又被告2 人彼此間，互於本院審理中
    接受檢察官及辯護人交互詰問，而完足為合法調查之證據，
    故本院認公訴人所引共同被告乙○○、甲○○於偵查中之
    供述、秘密證人A 、證人丙○○偵查中之證述，均有證據
    能力，並得採為判斷之依據。
貳、認定犯罪事實所憑證據、理由：
    訊據被告甲○○、乙○○均矢口否認有何公訴事實所示共同
    轉讓「阿立」安非他命，及其2 人間販賣安非他命之犯行。
    甲○○辯稱：其不認識「阿立」，乙○○曾向其要過幾次安
    非他命，其未授意亦不知乙○○有無去交換愷他命，另警員
    查獲前，其曾免費轉讓安非他命予乙○○，但無販賣之情事
    ，否則為何警員未能查獲賣價2000元，又扣案之安非他命2
    包、電子磅秤1 台、分裝袋95個、殘渣袋2 個、分裝鏟2 支
    、安非他命包裝袋1 個、電子磅秤包裝袋1 個、分裝袋包裝
    袋1 個等物品，均非其所有，係該環球旅店107 號房先前住
    宿之人所遺留之物等語。乙○○則辯稱：甲○○給其安非他
    命並未收錢，其以金錢向「阿立」買愷他命，但騙甲○○說
    是以安非他命交換而得；警員由其身上查獲之安非他命，是
    查扣前在上開環球旅店甲○○免費轉讓的，其覺得不好意思
    ，拿2000元放桌上，甲○○沒有看到，後來其又取回2000元
    ，偵查中因意識不清楚，所以才供述為向甲○○買安非他命
    等語。經查：
一、關於被告2 人轉讓「阿立」安非他命之事實，已據被告乙○○於偵查中陳述約3 個月前，「阿立」有1 次用愷他命與其
    交換價值約3000元之安非他命，甲○○就此分給其一些愷他
    命做為報酬等語（見偵查卷第76頁），核與被告甲○○同於
    檢察官偵查中陳述約2 至3 個月前，有用安非他命交換愷他
    命，是其請乙○○幫忙換的，大約用0.2 公克安非他命1 包
    愷他命等情相符（見偵查卷第78、79頁），被告2 人就轉讓
    安非他命之時間、交換愷他命之轉讓方式，被告2 人之主從
    地位等已具體陳述明確，顯見被告2 人應有犯意聯絡、行為
    分擔，堪認有共同實行轉讓禁藥之行為。雖被告2 人於本院
    審理中翻異前詞，乙○○改稱上開交換之說為托詞，甲○○
    交付之安非他命是其自己施用，其另以金錢向「阿立」買愷
    他命，然後騙甲○○說上開安非他命換得愷他命（見本院96
    年11月7 日訊問筆錄及97年3 月6 日審理筆錄）；甲○○亦
    改稱其曾給予乙○○安非他命，但乙○○有無將之交換愷他
    命，其不知悉（見本院96年11月7 日訊問筆錄），然此顯係
    被告2 人互為掩飾脫罪之情詞，均不足採為有利於被告之證
    據，無以改變其2人共同轉讓禁藥之判斷事實。
二、另關於上開甲○○販賣安非他命予乙○○之事實，已據被告
    乙○○於檢察官偵查中供述：警員在其身上查扣之安非他命
    ，係被告甲○○於查獲前在環球旅店，以1000元價格販賣的
    等語（見偵查卷第86頁），另秘密證人A 就此事實亦結證：
    96年9 月7 日晚間8 時左右，乙○○向甲○○買安非他命，
    就是警員於乙○○身上查獲那1 包，乙○○有交給甲○○20
    00元等情（見偵查卷第104 頁密封證物袋筆錄）。雖乙○○
    於於本院審理中翻異前詞，改稱係甲○○免費轉讓，其覺得
    不好意思，拿2000元放桌上，甲○○沒有看到，後來其又取
    回2000元，偵查中因意識不清楚，所以才供述為向甲○○買
    安非他命云云，為迴護被告甲○○之陳述。然查，乙○○經
    警查獲後帶返臺北縣政府警察局板橋分局，於96年9 月8日
    凌晨零時零分起初次警詢，乙○○即主張其雖意識清楚，但
    身體疲累不接受夜間偵訊，而終止該次警詢，有警詢筆錄在
    卷可查（見偵查卷第18、19頁），顯見其經警查獲後意識狀
    況應無何障礙或耗弱之情形。再者，乙○○就其於檢察官偵
    查中所為上開不利於甲○○之陳述時，其意識狀況如何不清
    楚，未據具體陳述，從而，乙○○本院審理中空言意識狀況
    ，而更異偵查中具體指陳買賣安非他命之情詞，自難採信。
    另查，雖乙○○偵查中供述上開時地買賣安非他命之價格為
    1000元，於本院審理中又陳稱將2000元放桌上，先後所述金
    額不一，然此恐係記憶有誤，本院參酌上開秘密證人A 之證
    述，確係指陳本件被告2 人間交易安非他命之價格為現金20
    00元，故認為買賣價格為2000元。又被告甲○○雖辯稱如有
    販賣情事，為何警員未查扣交易現金，據此否認販賣之情，
    經查，本件警員確於甲○○承租之環球旅店107 號房內，查
    扣安非他命、電子磅秤、分裝袋、殘渣袋等物，獨無查扣任
    何現金，固屬事實，然依甲○○於警詢自陳上開扣案物之放
    置處所，分別藏於107 號房內廁所通風口、馬桶下方（見偵
    查卷第14頁），足見有關犯罪物證是分別藏放隱蔽處，警員
    雖未查扣2000元，或係被告藏置得宜，而未能輕易搜索扣得
    ，但不能徒以警員未查扣交易現金一情，而認為被告甲○○
    所辯其僅免費轉讓乙○○，無買賣情事之詞為可採信。此外
    ，復有自乙○○穿著之牛仔褲扣得上開購自甲○○之安非他
    命1 包（驗餘淨重0.186 公克）附卷可稽，有台灣檢驗科技
    股份有限公司96年9月29日編號CH/2007/9090號濫用藥物檢
    驗報告可憑（見偵查卷第109頁），事證明確。再按安非他
    命為政府嚴厲查緝之毒品，此為眾所周知之事實，本件雖未
    能究明被告甲○○販入安非他命之價格，惟如無利可圖，被
    告甲○○應無甘冒風險，出售上開2000元價格安非他命予乙○○之理，故被告甲○○意圖營利販賣第二級毒品安非他命
    之上開事實，堪予認定。
、關於論罪科刑：
一、核被告甲○○與乙○○2 人所為上開事實欄一之犯行，係犯
    藥事法第83條第1 項之轉讓禁藥罪。此部分被告2 人持有甲
    基安非他命之低度行為，為轉讓之高度行為吸收，不另論罪
    。被告2 人共同施行轉讓安非他命，有犯意聯絡、行為分擔
    ，應論以共同正犯。雖公訴人認上開所為係犯毒品危害防制
    條例第8 條第2 項之轉讓第二級毒品安非他命罪名云云，然
    按甲基安非他命已經行政院衛生署於79年10月9 日以衛署藥
    字第904142號函明令公告列為禁藥管理，又藥事法第83條第
    1 項規定之「明知為偽藥或禁藥，而販賣、供應、調劑、運
    送、寄藏、牙保、轉讓或意圖販賣而陳列者，處七年以下有
    期徒刑，得併科新臺幣五百萬元以下罰金。」法定刑，較毒
    品危害防制條例第8 條第2 項規定為重，且藥事法第83條第
    1 項為後法，應優先適用藥事法處罰，本院基於社會事實同
    一性，爰予變更公訴人所引應適用之法條。
二、另被告甲○○所為上開事實欄二之犯行，則係犯毒品危害防
    制條例第4 條第2 項之罪。其販賣前持有毒品之低度行為，
    為販賣之高度行為所吸收，不再另論其持有罪。
三、爰分別審酌被告2 人犯罪之動機、目的、手段、方式暨轉讓
    禁藥、販賣毒品行為乃煙毒禍害源頭，其源不斷，流毒所及
    ，非僅多數人之生命、身體受其侵害，社會、國家法益亦或
    不能免，已非個人一己生命、身體法益之可比擬，及被告乙○○尚未成年，被告2 人犯罪後於本院審理中均否認犯行之
    態度等一切情狀，酌情分別量處如主文所示之刑，被告甲○○所犯上開2 罪名，應予分論併罰，並定其應執行刑。
四、於環球旅店107 號房內扣案之安非他命2 包（驗前總毛重為
    35.98 公克，驗餘總淨重為34.66 公克）、電子磅秤1 台、
    分裝袋95個、殘渣袋2 個、分裝鏟2 支、安非他命包裝袋1
    個、電子磅秤包裝袋1 個、分裝袋包裝袋1 個，均為被告甲○○所有之物，此據被告乙○○於偵查中指明（見偵查卷第
    76頁），另警員自乙○○穿著之牛仔褲扣得安非他命1 包（
    驗餘淨重0.186 公克），係甲○○販賣之安非他命。上開扣
    案之安非他命共3 包，為甲○○所有販賣之毒品，不問屬於
    被告甲○○與否，應依毒品危害防制條例第18條第1 項前段
    規定，於其販賣毒品罪名項下宣告沒收銷燬；又直接包裝第
    二級毒品安非他命之殘渣袋2 個，有微量毒品成分殘留，包
    裝袋無法與其盛裝之毒品完全析離，應視為毒品，併依同條
    例第18條第1 項前段之規定沒收銷燬之；其餘扣案之電子磅
    秤1 台、分裝袋95個、分裝鏟2 支、安非他命包裝袋1 個、
    電子磅秤包裝袋1 個、分裝袋包裝袋1 個，均為被告甲○○
    所有供販賣安非他命之物，應依刑法第38條第1 項第2 款規
    定，於其販賣毒品罪名項下宣告沒收。另被告甲○○販賣第
    二級毒品所得之2000元，雖未能扣案，惟係被告因犯罪所得
    之物，應依毒品危害防制條例第19條第1 項規定，宣告沒收
    之，如全部或一部不能沒收時，應以其財產抵償之。其餘扣
    案之空氣槍、吸食器、行動電話，與本件轉讓、販賣犯行無
    涉，均不予併宣告沒收。
肆、無罪部分：
一、公訴意旨另以：被告甲○○另自96年6 月間起，至96年9 月
    間止，在上開環球旅店內，無償轉讓第二級毒品安非他命多
    次，供丙○○施用，另於96年7 月間某日，在上開環球旅店
    內無償轉讓第二級毒品安非他命供陳啟仁施用。因認此部分
    被告甲○○另涉犯毒品危害防制條例第8 條第2 項之轉讓第
    二級毒品安非他命罪名云云。
二、按犯罪事實應依證據認定之，無證據不得認定犯罪事實；不
    能證明被告犯罪者，應諭知無罪之判決，刑事訴訟法第154
    條第2 項、第301 條第1 項分別定有明文。所謂證據，係指
    足以認定被告確有犯罪行為之積極證據而言，該項證據自須
    適於為被告犯罪事實之證明者，始得採為斷罪之資料；如未
    能發現相當證據，或證據不足以證明，自不能以推測或擬制
    之方法，以為裁判之基礎。且刑事訴訟上證明之資料，無論
    其為直接或間接證據，均須達於通常一般之人均不致有所懷
    疑，而得確信其為真實之程度，始得據為有罪之認定，若其
    關於被告是否犯罪之證明未能達此程度，而有合理懷疑之存
    在，致使無從形成有罪之確信，根據「罪證有疑，利於被告
    」之證據法則，即不得遽為不利被告之認定。其以情況證據
    （即間接證據）斷罪時，尤須基於該證據在直接關係上所可
    證明之他項情況事實，本乎推理作用足以確證被告有罪，方
    為合法，不得徒憑主觀上之推想，將一般經驗上有利被告之
    其他合理情況逕予排除。
三、公訴人認被告甲○○涉犯此部分轉讓毒品之事實，係以證人
    丙○○於偵查中之供述為其依據，惟訊之被告甲○○堅決否
    認有何上開無償轉讓丙○○、陳啟仁施用之犯行。經查，丙○○於偵查中固然證稱，於查獲前2 、3 個月內，被告甲○○多次在環球旅店內，免費提供其及陳啟仁施用安非他命之
    情（見偵查卷第128 頁），然甲○○於上開期間內，究竟免
    費提供丙○○施用幾次，未據證人丙○○具體指陳，公訴事
    實亦僅依此泛言「多次」，致起訴之犯罪事實、罪數不明確
    。再證人丙○○於本院審理中到庭，結稱係與甲○○合資購
    入安非他命後，於上開時地一起施用，非甲○○免費提供等
    語（見本院97年1 月17日審判筆錄），本院審酌證人丙○○
    、第三人陳啟仁與甲○○並無密切之情誼，實無理由甘冒風
    險，多次無償轉讓政府嚴厲查禁之高價毒品，予丙○○、陳
    啟仁免費享用之道理，故證人丙○○於偵審中先後不一之證
    詞，於經驗上應以其於本院審理中所述為可採信。故被告甲○○抗辯非無足採信，本件公訴事實無從形成有罪之確信，
    依本院調查之證據，不足以證明被告確有此部分公訴意旨所
    指轉讓毒品犯行，此外復查無其他積極證據足資證明被告犯
    罪，公訴意旨應屬不能證明，爰就此部分為被告甲○○無罪
    之諭知。
伍、據上論斷，應依刑事訴訟法第299 條第1 項前段、第300 條
    、第301 條第1 項，藥事法第83條第1 項，毒品危害防制條
    例第4 條第2 項、第18條第1 項前段、第19條第1 項，刑法
    第11條前段、第28條、第51條第5 款、第38條第1 項第1款
    ，判決如主文。
本案經檢察官連思藩到庭執行職務。
中    華    民    國    97    年    5    月    1      日
                  刑事第5 庭審判長法  官  陳財旺
                                  法  官  潘長生
                                  法  官  黎錦福
上列正本證明與原本無異。
如不服本判決，應於判決送達後10日內敘明上訴理由，向本院提
出上訴狀。
                                  書記官  周百川
中    華    民    國    97    年    5    月    1      日
附錄本案所犯法條全文：
（ 毒品危害防制條例第4條第2項）
 製造、運輸、販賣第二級毒品者，處無期徒刑或7年以上有期徒
 刑，得併科新臺幣7百萬元以下罰金。
（藥事法第83條第1 項）
 明知為偽藥或禁藥，而販賣、供應、調劑、運送、寄藏、牙保
 、轉讓或意圖販賣而陳列者，處七年以下有期徒刑，得併科新
 臺幣五百萬元以下罰金。


司法院資訊處製作；財團法人民間司法改革基金會備份。
